臺灣高等法院臺南分院刑事判決
111年度軍金上訴字第5號
上  訴  人  
即  被  告  羅智鴻



選任辯護人  王漢律師（法扶律師）
上列上訴人因詐欺等案件，不服臺灣雲林地方法院110年度訴字
第434號中華民國111年3月29日第一審判決（起訴案號：臺灣雲
林地方檢察署110年度偵字第2952號、第5725號），提起上訴，
本院判決如下：
    主  文
原判決關於附表一編號1所示宣告刑暨定應執行刑部分均撤銷。
羅智鴻指揮犯罪組織，累犯，處有期徒刑叁年貳月。
其他上訴駁回。
上開撤銷改判部分所處之刑及上訴駁回部分所處之刑，應執行有
期徒刑捌年。
    理  由
壹、上訴得明示僅就判決之刑、沒收或保安處分一部為之。刑事
    訴訟法第348條第3項定有明文。而為尊重當事人設定攻防之
    範圍，並減輕上訴審審理之負擔，容許上訴權人僅針對刑、
    沒收或保安處分一部提起上訴，其未表明上訴之認定犯罪事
    實部分，則不在第二審之審判範圍。如為數罪併罰之案件，
    亦得僅針對各罪之刑、沒收、保安處分或對併罰所定之應執
    行刑、沒收、保安處分，提起上訴，其效力不及於原審所認
    定之各犯罪事實，此部分犯罪事實不在上訴審審查範圍（11
    0年6月16日修正理由參照）。本件被告羅智鴻表明僅就原判
    決量刑之部分提起上訴（本院卷三第246頁），是原判決關
    於犯罪事實及沒收部分，不在本院審理範圍。另原判決「柒
    、不另為無罪之諭知」部分（原判決第36-37頁），檢察官
    並未提起上訴，此部分自亦不在本院審理範圍，併此敘明。
貳、本判決書關於犯罪事實、證據及除量刑理由外部分，引用原
    審判決書之記載（如附件）。
參、上訴意旨略以：(一)上訴狀載稱「被告因係加入集團時間較
    早，有較多使用工作機之機會，方會在前開微信暱稱內留有
    許多音檔，但被告絕非指揮犯罪組織之人」云云（本院卷一
    第27頁）；(二)於本院審理時辯稱：被告之前科是藏匿人犯
    罪，與本件所犯詐欺罪之罪質、犯案情節均不同，依照釋字
    第775號解釋意旨，不應一律以有前科為由，依累犯規定加
    重其刑云云，是原審量刑過重，請撤銷原判決，從輕量刑。
肆、駁回上訴部分之理由及原判決關於附表一編號1所載宣告刑
    暨定應執行刑部分均撤銷之理由：　　
一、原判決已說明其量刑之理由：
    審酌現今詐欺集團橫行社會，對於社會治安造成極大負面影
    響，而詐欺集團利用人性之弱點，對失去警覺心之告訴人、
    被害人施以煽惑不實的言論，使其等將積蓄依詐欺集團成員
    之指示匯入人頭帳戶，而告訴人、被害人之財產自落入詐欺
    集團手中後，又因詐欺集團之分工細膩，難以追查資金流向
    ，經常求償無門、損失慘重，處境堪憐，被告羅智鴻不思以
    正當方式賺取錢財，於本案詐欺集團擔任車手頭，造成附表
    一編號1至74所示為數眾多的被害人之財產嚴重損失，並考
    量被告羅智鴻於本案中處指揮之核心地位、分工角色重要、
    參與程度深，被告羅智鴻否認指揮犯罪組織，其他部分都坦
    承，被告羅智鴻未能賠償附表一編號1至74所示告訴人、被
    害人，未獲取諒解或達成和解，就附表一各編號所涉一般洗
    錢輕罪部分，符合洗錢防制法第16條第2項自白減刑規定，
    兼衡被告羅智鴻自陳為高中肄業之智識程度、羈押前做割檳
    榔的工作、家裡有父親、配偶及1個未成年子女，父親60歲
    ，無法工作等一切情狀，就附表一各編號部分量處附表一各
    編號「罪名、宣告刑」欄所示之刑。
二、檢察官主張被告前因藏匿人犯案件，經本院以105年度上重
    訴字第988號判決判處有期徒刑7月確定，於108年1月7日縮
    刑期滿執行完畢等情，有臺灣高等法院被告前案紀錄表在卷
    可憑，其於受有期徒刑之執行完畢後，5年以內故意再犯本
    案有期徒刑以上之罪，為累犯；審酌被告於前開案件執行完
    畢後，竟不思悔改，再犯本案之犯行，本質同樣為欺騙（藏
    匿人犯即係欺騙司法），足認其刑罰反應力薄弱，本案不因
    累犯之加重致被告所受刑罰因而受有超過其所應負擔罪責，
    及使其人身自由因而受過苛侵害之情形，亦即適用累犯規定
    加重，應無大法官釋字第775號解釋所稱「不符合罪刑相當
    原則、抵觸憲法第23條比例原則」之情形，應依刑法第47條
    第1項之規定加重其刑（本院卷三第20、324、326頁），經
    核並無不合，爰就其所犯指揮犯罪組織罪、加重詐欺罪均依
    法加重其刑。辯護人稱被告之前科是藏匿人犯罪，與本件所
    犯詐欺罪之罪質、犯案情節均不同，依照釋字第775號解釋
    意旨，不應一律以有前科為由，依累犯規定加重其刑云云（
    本院卷三第20、324、327頁），尚非可採。
三、本院既認被告應就其所犯依累犯規定加重其刑，有如前述，
    且被告就其所犯附表一編號2至74所示之加重詐欺罪，迭於
    原審及本院坦承不諱（即犯罪事實不爭執），本院經核原審
    之量刑與卷內各項量刑之證據資料並無不符，亦與刑法第57
    條各款規定無違，並無何漏未審酌對被告有利事項之情況，
    其裁量權之行使並無違法或不當之處。是被告就此等加重詐
    欺罪部分提起上訴指摘原判決量刑過重，核無理由，均應予
    駁回。
四、查被告羅智鴻於警詢、偵查及原審審理中，均否認有指揮犯
    罪組織之犯行，辯稱其僅係參與犯罪組織云云，雖其於本院
    審理時已坦承此部分犯行（本院卷三第21、245頁），亦難
    認其已於偵查及審判中均自白指揮犯罪組織犯行，自無組織
    犯罪防制條例第8條第1項後段規定減輕其刑之適用。惟原審
    「未及審酌」其於本院審理時已坦承有指揮犯罪組織之犯行
    此項犯罪後態度之量刑因子變更，致量刑稍重，尚有未洽。
    被告上訴意旨稱伊願坦承有指揮犯罪組織之犯行，請求從輕
    量刑云云，非無理由。原判決既有上開可議之處，附表一編
    號1之科刑部分自屬無可維持，是就該部分暨定應執行刑部
    分，均應予撤銷改判。爰審酌被告就附表一編號1部分，均
    已坦承加重詐欺、洗錢、指揮犯罪組織等犯行、累犯加重其
    刑及其他一切情狀，量處有期徒刑3年2月。
五、本院衡量被告羅智鴻所犯之數罪，其中附表一之各罪均與詐
    欺案件相關，責任非難重複程度高，過度之刑罰將使邊際效
    用遞減，爰就上開撤銷改判部分所處之刑及上訴駁回部分所
    處之刑，定如主文第4項所示之應執行刑有期徒刑8年。   
伍、應適用之程序法條：依刑事訴訟法第368條、第369條第1項
    前段、第364條、第299條第1項前段、第373條。
本案經檢察官黃立宇提起公訴，檢察官柯怡伶到庭執行職務。
中　　華　　民　　國　　111 　年　　8 　　月　　17　　日
                  刑事第一庭    審判長法　官  楊清安
                                      法　官  蕭于哲
                                      法　官  陳顯榮
以上正本證明與原本無異。
如不服本判決應於收受送達後20日內向本院提出上訴書狀，其未
敘述上訴理由者，並得於提起上訴後20日內向本院補提理由書（
均須按他造當事人之人數附繕本）「切勿逕送上級法院」。
　　　　　　　　　　　　　　　　　　　書記官  陳筱婷
中　　華　　民　　國　　111 　年　　8 　　月　　17　　日
附錄本案論罪科刑法條：
組織犯罪防制條例第3條
發起、主持、操縱或指揮犯罪組織者，處3年以上10年以下有期
徒刑，得併科新臺幣1億元以下罰金；參與者，處6月以上5年以
下有期徒刑，得併科新臺幣1千萬元以下罰金。但參與情節輕微
者，得減輕或免除其刑。
具公務員或經選舉產生之公職人員之身分，犯前項之罪者，加重
其刑至二分之一。
犯第1項之罪者，應於刑之執行前，令入勞動場所，強制工作，
其期間為3年。
前項之強制工作，準用刑法第90條第2項但書、第3項及第98條第
2項、第3項規定。
以言語、舉動、文字或其他方法，明示或暗示其為犯罪組織之成
員，或與犯罪組織或其成員有關聯，而要求他人為下列行為之一
者，處3年以下有期徒刑，得併科新臺幣3百萬元以下罰金：
一、出售財產、商業組織之出資或股份或放棄經營權。
二、配合辦理都市更新重建之處理程序。
三、購買商品或支付勞務報酬。
四、履行債務或接受債務協商之內容。
前項犯罪組織，不以現存者為必要。
以第5項之行為，使人行無義務之事或妨害其行使權利者，亦同
。
第5項、第7項之未遂犯罰之。
中華民國刑法第339條之4
犯第339條詐欺罪而有下列情形之一者，處1年以上7年以下有期
徒刑，得併科1百萬元以下罰金：
一、冒用政府機關或公務員名義犯之。
二、三人以上共同犯之。
三、以廣播電視、電子通訊、網際網路或其他媒體等傳播工具，
    對公眾散布而犯之。
前項之未遂犯罰之。
洗錢防制法第2條
本法所稱洗錢，指下列行為：
一、意圖掩飾或隱匿特定犯罪所得來源，或使他人逃避刑事追訴
    ，而移轉或變更特定犯罪所得。
二、掩飾或隱匿特定犯罪所得之本質、來源、去向、所在、所有
    權、處分權或其他權益者。
三、收受、持有或使用他人之特定犯罪所得。
洗錢防制法第14條
有第二條各款所列洗錢行為者，處7年以下有期徒刑，併科新臺
幣5百萬元以下罰金。
前項之未遂犯罰之。
前二項情形，不得科以超過其特定犯罪所定最重本刑之刑。